【裁判字號】    99,事聲,61
【裁判日期】    990901
【裁判案由】    聲明異議
【裁判全文】
臺灣板橋地方法院民事裁定              99年度事聲字第61號
異  議  人  甲○○
上列異議人因與債權人華南產物保險股份有限公司間聲請核發支
付命令事件，對於本院司法事務官於中華民國99年7 月12日所為
98年度司促字第51646號民事裁定聲明異議，本院裁定如下：
    主    文
異議駁回。
    理    由
一、按民事訴訟法第240條之4第1、2、3 項分別規定：「當事人
    對於司法事務官處理事件所為之終局處分，得於處分送達後
    十日之不變期間內，以書狀向司法事務官提出異議。」、「
    司法事務官認前項異議有理由時，應另為適當之處分；認異
    議為無理由者，應送請法院裁定之。」、「法院認第1項之
    異議為有理由時，應為適當之裁定；認異議為無理由者，應
    以裁定駁回之。」。查本件異議人就本院司法事務官於民國
    99年7月12日以98年度司促字第51646號裁定所為駁回其對支
    付命令聲明異議之終局處分，聲明不服提起異議，是本院自
    應依法就司法事務官所為之裁定，審究異議人之異議有無理
    由，合先指明。
二、本件異議意旨略以：請對方出示通知異議人至交通鑑定委員
    會鑑定的鑑定書及鑑定報告，並提出異議人同意賠償新臺幣
    （下同）20萬元修車費用之同意書，而同意賠償20萬元給對
    方是相對人，異議人並未同意。自從異議人合法領取支付命
    令，異議人知道後，那一次沒有照法院的規定辦理。異議人
    不知有此一通知書或存放於後埔派出所2個月的情形下，並
    未到後埔派出所合法領取，管區派出所也未通知里長或異議
    人前往領取，因此應算未合法送達，支付命令未合法送達異
    議人手中（蓋章、簽名領取），因而民事訴訟法第518條、
    第95條、第78條，應法定效力自然消滅。從頭到尾均未有公
    平的審判程序，也未發過一次言，則要異議人賠給對方20萬
    元，且已裁定，異議人不服，爰聲明異議等語。
三、按送達不能依民事訴訟法第136條、第137條規定為之者，得
    將文書寄存送達地之自治或警察機關，並作送達通知書兩份
    ，一份黏貼於應受送達人住居所、事務所、營業所或其就業
    處所門首，另一份置於該送達處所信箱或其他適當位置，以
    為送達；寄存送達，自寄存之日起，經10日發生效力，民事
    訴訟法第138條第1項及第2項分別定有明文。次按債務人對
    於支付命令之全部或一部，得於送達後20日之不變期間內，
    不附理由向發命令之法院提出異議；債務人於支付命令送達
    後，逾20日之不變期間，始提出異議者，法院應以裁定駁回
    之，民事訴訟法第516條第1項、第518條亦分別定有明文。
四、經查，債權人華南產物保險股份有限公司前向本院對異議人
    聲請核發支付命令，經本院於98年11月20日核發系爭支付命
    令後，即寄送至異議人之戶籍地臺北縣板橋市○○路278巷
    24之1號，惟未獲會晤異議人，亦無受領該訴訟文書之同居
    人或受僱人，為送達之郵務人員乃於98年11月26日將該訴訟
    文書寄存於上開送達地之警察機關即臺北縣政府警察局板橋
    分局後埔派出所，並分別製作送達通知書2份，1份黏貼於應
    受送達人住居所門首，另1份置於該送達處所信箱，以為送
    達等情，業經本院卷函查屬實，有送達證書、中華郵政股份
    有限公司板橋郵局99年5月31日板郵字第0990002824號函各1
    件附於本院98年度司促字第51646號卷內可稽，揆諸前揭規
    定，自堪認系爭支付命令已於98年11月26日合法寄存於異議
    人戶籍地之警察機關，且經10日即98年12月6日即發生送達
    效力，不因異議人有無領取或何時領取而影響送達之效力，
    然異議人遲至99年4月23日始對系爭支付命令聲明異議，顯
    已逾20日之不變期間，則原裁定依民事訴訟法第518條規定
    ，裁定駁回其異議，於法並無不合。至於異議人主張請對方
    出示鑑定書、鑑定報告及同意書，且未同意賠償對方20萬元
    等情，茲因發支付命令之法院僅須就形式要件審查是否符合
    法條規定之要件，並無對實體事項予以審酌之必要，且債權
    人只需於聲請狀載明請求債務人給付一定數量之金錢或其他
    代替物或有價證券，而債權人就其主張之事實，毋庸舉證，
    法院亦不須為調查，則異議人上開主張核係對本案實體法律
    關係有所爭執及請求調查證據，自非本件支付命令督促程序
    所能審究。從而，異議人對系爭支付命令之聲明異議已逾法
    定不變期間，本院司法事務官逕裁定駁回，核無違誤，異議
    意旨指摘原裁定不當，求予廢棄，為無理由，應予駁回。
五、結論：本件聲明異議為無理由，依民事訴訟法第240條之4第
    3 項後段，裁定如主文。
中    華    民    國    99    年    9     月    1     日
                  民事第一庭  法  官  許瑞東
以上正本係照原本作成
如對本裁定抗告須於裁定送達後10日內向本院提出抗告狀，並應
繳納抗告費新臺幣1,000 元。
中    華    民    國    99    年    9     月    1     日
                              書記官  賴玉芬

司法院資訊處製作；財團法人民間司法改革基金會備份。
